【裁判字號】    94,訴,3339
【裁判日期】    950913
【裁判案由】    進口貨物核定完稅價格
【裁判全文】
臺北高等行政法院判決
                                     94年度訴字第3339號
                              .
原      告  承洋股份有限公司
代  表  人  甲○○（董事長）
訴訟代理人  劉興源律師
            王歧正律師
被      告  財政部基隆關稅局
代  表  人  李榮達（局長）
訴訟代理人  乙○○
            丙○○
上列當事人間因進口貨物核定完稅價格事件，原告不服財政部中
華民國94年9月14日台財訴字第09400406690號訴願決定，提起行
政訴訟。本院判決如下：
    主  文
原告之訴駁回。
訴訟費用由原告負擔。
    事  實
壹、事實概要：
    緣原告於民國（以下同）92年5月2日委由新中旅通運股份有
    限公司向被告報運進口日本產製柴油貨車底盤乙批（報單號
    碼：第AW/92/2081/0007號），原申報價格為CIF JPY 3,000
    ,000/UNIT， 於92年5月2日依據財政部關稅總局驗估處（以
    下簡稱驗估處）簽復按FOB JPY 5,400,000/UNIT押款放行，
    於92年5月14日再依驗估處IG-WT5888號傳真查價函簽復按FO
    B JPY 4,558,000/UNIT核估，被告據予抵繳押金結案。嗣於
    93年 9月17日依驗估處總驗一三字第0931002636號查核結果
    ，涉有繳驗不實發票，偷漏關稅之情事，並撤銷原核定完稅
    價格，改按CIF JPY 5,400,000/UNIT核估，因原告顯有虛報
    進口貨物價值，繳驗不實發票，偷漏稅款情事，被告乃依據
    行為時（以下同）海關緝私條例第37條第1項處所漏進口稅2
    倍罰鍰計新臺幣（以下同） 518,768元、並依同條例第44條
    規定追徵所漏進口稅款458,963元（包括進口稅259,384元、
    貨物稅144,064元、營業稅55,224元、推廣貿易服務費291元
    ）、貨物稅條例第32條第10款處漏稅額5倍罰鍰計 72,300元
    及加值型及非加值型營業稅法（以下簡稱營業稅法）第51條
    第7款處所漏稅額3倍罰鍰計 165,600元。原告不服，申經被
    告復查結果，獲准追減營業稅罰鍰部分改按漏稅額處 2倍之
    罰鍰計11,400元，追徵所漏進口稅款部分更正為 125,362元
    （包括進口稅70,894元、貨物稅39,375元、營業稅15,093元
    、推廣貿易服務費78元，未逾百元免徵），其餘維持原處分
    ，原告猶表不服，提起訴願，遭駁回後，遂向本院提起行政
    訴訟。
貳、兩造聲明：
一、原告聲明：求為判決訴願決定及原處分均撤銷。
二、被告聲明：求為判決駁回原告之訴。
、兩造爭點：
    原告是否有繳驗價格不實發票，虛報進口貨物價格，偷漏關
    稅、貨物稅、營業稅、推廣貿易服務費之情事？
一、原告陳述：
(一)、訴願決定理由略謂：系案進口報單所報運進口者，為92年份
    CXM52TZ柴油貨車底盤， 與原告另案AN/D2/93/295A/0008、
    AN/D2/93/295A/0011、AN/D2/93/295A/0023號進口報單所申
    報進口之貨名、型號、單價、製造商、供應商、發票格式及
    發票簽名完全相同。上揭報單業經台北駐日經濟文化代表處
    經濟組（以下簡稱駐日代表處）以93年6月25日日經組財第0
    930932號函查核結果，其出口商出口報關價格與原告進口原
    申報價格相較均高出甚多，復經驗估處向世華商業銀行國際
    金融業務分行（OBU） 調得英屬維京群島商動力貿易公司（
    以下簡稱動力公司）之匯款資料，92年份ISUZU EXR52DZ D-
    IECEL ENGINE TRACTOR TRACK-CHASSI S-CAR L.H.D 之實際
    匯出金額為CIF JPY 4,800,000/UNIT，有五十鈴公司所開具
    之SUP-F989號發票影本附卷可稽，與駐日代表處查得出口報
    關價格完全吻合，足證該處查得實際價格屬實，得作為原告
    違章事實及系案進口貨物完稅價格之認定依據云云。惟查：
１、訴願決定所謂上揭報單業經駐日代表處以93年 6月25日日經
    組財第0930932號函查核結果， 其出口商出口報關價格與原
    告進口原申報價格相較均高出甚多云云，惟並未見其說明究
    竟查得之出口報關價格為若干，遑論如何與原告之申報進口
    價格相比較。再者，本件進口貨物乃92年份之 CXM52TZ柴油
    貨車底盤，然驗估處向世華商業銀行國際金融業務分行（OB
    U） 所調得之動力公司匯款資料，以及五十鈴公司所開具之
    SUP-F989號發票影本，該等資料所指進口貨物卻為92年份之
    EXR52DZ曳引車。 是以，訴願決定未予說明駐日代表處所查
    得之出口報關價格究為若干，甚且是否為本件進口貨物之出
    口報關價格，又誤引不同進口貨物之匯款及發票資料，而遽
    論本件進口貨物之實際交易價格高出原告申報價格甚多，原
    告涉有檢驗不實發票、虛報進口貨物價值、偷漏稅費等違章
    行為云云，顯無所據。
２、此外，與原告就本件進口貨物簽訂買賣契約者乃動力公司，
    至於動力公司究竟係以何等交易價格向日商五十鈴公司（以
    下簡稱五十鈴公司）購得本件進口貨物，原告既非該買賣法
    律關係之當事人，且該交易價格本與原告無涉，原告自無從
    置喙，合先敘明。查驗估處透過駐日代表處所查得五十鈴公
    司之實際出口報關價格，縱與向世華聯合商業銀行國際金融
    業務分行（OBU） 所查得動力公司實際匯出金額相吻合，至
    多僅能證明五十鈴公司與動力公司間之交易價格為若干。然
    本件進口貨物之買賣雙方分別為原告與動力公司，買賣關係
    之當事人既不相同，故絕無以前述交易價格直接認作本件進
    口貨物實際交易價格之理。易言之，驗估處依查得資料比對
    原告所提供經我駐聖克里斯多福大使館驗證之本件進口貨物
    交易文件（原告與動力公司間之英文合約、收據等）之價格
    部分，自無完全相符之可能。被告誤以他人（前手）間之交
    易價格，作為本件進口貨物之實際交易價格，並據此而謂原
    告有繳驗不實發票、虛報進口貨物價值、偷漏稅費之違章行
    為云云，洵有未當。
(二)、訴願決定理由另謂：原告前向被告申請閱覽並影印驗估處送
    請駐日代表處透過查價管道所取得之資料，惟經被告以有行
    政程序法第46條第 2項所列第4款、第5款除外事由之情形，
    而否准原告閱覽有關資料、卷宗之申請，於法尚無不合。且
    原告既為本件進口貨物之買方及進口商，當擁有相關交易文
    件等全盤資料，仍得充分提出以為主張或維護本件實體利益
    ，難謂原告因此受有損害云云。惟查：
１、按「行政官署對於人民有所處罰，必須確實證明其違法之事
    實。倘不能確實證明違法事實之存在，其處罰即不能認為合
    法」、「按具備稅法所規定之一定要件者，稅捐稽徵機關開
    始對之有課稅處分之機能，主張稅法所規定之法律效果者，
    應就該規定之要件，負舉證責任」、「另按行政罰係國家及
    公共團體為維持行政秩序，達成行政目的，對違反行政法義
    務者所科處之制裁，惟科處行政罰，仍不得違反法治國家所
    重視之明確性原則，固不待言。即處罰人民之法規範必須在
    行為時已經存在，始可對該行為發生明確之效力，且該法規
    範必須對於人民之不當行為已有詳細說明。另除了作為行政
    秩序罰之法規必須明確外，尚延伸及對於違反秩序行為之認
    定亦須明確，始得對違反義務者，加以處罰」，改制前行政
    法院39年判字第2號判例、75年判字第681號判決、臺中高等
    行政法院91年訴字第143號判決分別著有明文。
２、揆諸上開行政法院判例及判決之意旨，被告既已分別對於原
    告為補稅及罰鍰之處分，理應就稅捐（課稅）及稅捐秩序罰
    之構成要件事實負舉證之責任，否則其所為之補稅及罰鍰處
    分即違反法治國原則所重視之明確性要求。經查，原告所提
    經駐外單位認證之本件進口貨物交易文件為被告所不採，而
    被告另依據驗估處送請駐日代表處依查價管道所取得之資料
    ，重行核估本件進口貨物之交易價格及完稅價格，並對原告
    分別為補稅及罰鍰之處分。準此，被告自應就駐日代表處依
    查價管道所取得之資料，負舉證之責任，並供原告閱覽以利
    表示意見。再者，原告為主張或維護其法律上之利益，爰向
    被告申請閱覽並影印駐日代表處依查價管道所取得之資料，
    惟被告並未說明若允准原告閱覽並影印前述資料究竟有何侵
    害第三人權利之虞，甚或有何嚴重妨礙社會治安、公共安全
    或其他公共利益之職務正常進行之虞，即率爾以有行政程序
    法第46條第 2項第4款、第5款所列除外事由之情形，否准原
    告之申請。被告所為前述駁回處分，顯有不備理由之違法。
(三)、綜上所述，被告經驗估處送請駐日代表處依查價管道所取得
    之資料，縱能證明五十鈴公司與動力公司間之交易價格為若
    干，然實無以前述交易價格直接認作本件進口貨物實際交易
    價格之理。換言之，被告以他人（前手）間之交易價格，強
    為本件進口貨物之實際交易價格，並據此認定原告有繳驗不
    實發票、虛報進口貨物價值、偷漏稅費之違章行為，其認事
    用法顯有違法不當之處。為此，請判決如原告訴之聲明。
二、被告陳述：
(一)、按報運貨物進口而有虛報進口貨物價值，繳驗不實發票者，
    得視情節輕重，處以所漏進口稅額2倍至5倍之罰鍰，或沒入
    或併沒入其貨物，有違反本條例情事者，除依本條例有關規
    定外，仍應追徵其所漏稅款，為海關緝私條例第37條第 1項
    及同條例第44條所規定；又國外進口之應稅貨物，未依規定
    申報者，除補徵稅款外，按補徵貨物稅額處 5倍至15倍之罰
    鍰及其他有漏營業稅事實者，除追徵稅款外，按所漏營業稅
    額 1倍至10倍之罰鍰；為拓展貿易，因應貿易情勢，支援貿
    易活動，主管機關得設立推廣貿易基金，就出進口人輸出入
    之貨品，由海關統一收取最高不超過萬分之4.25之推廣貿易
    服務費，分別為貨物稅條例第32條第10款、營業稅法第51條
    第 7款及貿易法第21條第1、2項所明定。本案原告報運貨物
    進口，經被告送請驗估處查核結果，已涉有繳驗不實發票及
    逃漏稅款之違法行為，被告依據前揭法條規定論處，於法洵
    無不合。
(二)、本案原告依同一買賣合約，以報單第AN/D2/93/295A/0008、
    AN/D2/93/295A/0011、AN/D2/93/295A/0023號報運進口之同
    樣貨物（2003 ISUZU柴油貨車底盤CXM52TZ）， 經駐日代表
    處93年6月25日日經組財第0930932號函查證結果，其出口人
    為製造商五十鈴公司，出口報關發票由其簽發，發票上載收
    貨人為：Messrs（Buyer）：ZEN YEN TRADING CO., LTD.，
    實際出口報關價格為 CIF JPY 5,400,000，較原告原申報價
    格 CIF JPY 3,000,000高出甚多。嗣驗估處復向世華聯合商
    業銀行 OBU分行調閱動力公司自91年1月1日至93年12月31日
    期間所開具之信用狀副本、到單發票（COMMERCIAL INVOICE
    ）、結匯證實書及T/T電匯水單等資料查核結果， 雖未能查
    得本案實際匯出金額， 惟揆諸前揭駐日代表處同函即93年6
    月25日日經組財第0930932號函查得原告另案（報單第AN/92
    /5119/0010號）報運進口2003 ISUZU EXR52DZ貨物，出口報
    關價格為CIF JPY 4,800,000，與驗估處向上開OBU銀行查得
    該第AN/92/5119/0010號案之實際匯款金額完全相符， 有五
    十鈴公司開具之收貨人為Messrs（Buyer）：ZEN YEN TRAD-
    ING CO., LTD & POWER TRADING GROUP CO., LTD之SUP-989
    發票影本附卷可稽。況且前揭進口與本案同樣貨物（2003年
    CXM52TZ）之三案（報單第AN/D2/93/295A/0008、AN/D2/93/
    295A/0011、AN/D2/93/295A/0023號）， 復經驗估處向國內
    結匯銀行查得本案原告匯給五十鈴公司之實付貨款為CIF JP
    Y 5,400,000， 亦與前揭駐日代表處同函查得之實際出口報
    關價格相符，足證駐日代表處查得之價格屬實且具證據力，
    而上開簽復函係屬公文書，據予推定為真正。本案進口貨物
    之原申報價格與駐日代表處所查得本件進口貨物之同樣貨物
    之實際出口報關價格及銀行查得之實付貨款相去甚多，驗估
    處根據上情，乃認定原告有繳驗不實發票，虛報進口貨物價
    格，偷漏稅費情事，並非出於臆測，原告行政訴訟理由所稱
    「…訴願決定未予說明駐日代表處所查得之出口報關價格為
    若干，…又誤引不同進口貨物之匯款及發票資料…」情事，
    顯屬誤解。又查本案原告所提供與動力公司之往來交易文件
    ，其中「日本五十鈴2003年度發佈輸出台灣價格表」雖未經
    五十鈴公司簽證，惟表列本案進口貨品（2003 ISUZU柴油貨
    車底盤CXM52TZ）價格為CIF JPY 3,000,000，而動力公司亦
    以該相同價格賣予本案原告，姑且不論原告所提供該等文件
    即足說明五十鈴公司與動力公司及本案原告之關係有相當的
    關聯性，按一般貿易常情，由動力公司將該貨物再賣予原告
    ，加上合理利潤價格應該比 CIF JPY 3,000,000為高，本案
    申報價格為CIF JPY 3,000,0 00顯不合理，況本案相關交易
    文件等全盤資料掌握於原告手中，卻未能應對海關之調查，
    盡協力之義務，對其享不合理之優惠交易價格，提出合理之
    事證說明，驗估處依查證資料推計，於法無違。倘若原告所
    稱理由可採，則無異認同廠商可藉三角貿易模式於維京群島
    虛設公司，玩弄手法避稅，則將置守法廠商於何地？租稅正
    義將何以伸張？本案原告稱「…至多僅能證明五十鈴公司與
    動力公司間就本件進口貨物之同樣貨物之交易價格為若干。
    然本件進口貨物之買賣雙方分別為原告與動力公司，買賣關
    係之當事人既不相同，故絕無以前述交易價格直接認作本件
    進口貨物實際交易價格之理…」情事，顯與事實矛盾。又本
    案非認原申報所用發票為偽造變造而係不實，雖屬原告賣方
    動力公司所出具，但其交易價格不實，且虛報進口貨物價值
    ，原告持以申報繳驗，致逃漏關稅、貨物稅、營業稅、推廣
    服務費，被告分別依法追徵所漏稅款並裁處罰鍰，尚無違法
    。
(三)、系案第 AW/92/2081/0007號進口報單所報運進口者，為2003
    年份CXM52TZ曳引車，與原告另案AN/D2/93/295A/0011（CXM
    52TZ）、 AN/D2/93/295A/0023（CXM52TZ）號進口報單所申
    報進口之貨名、型號、單價、製造商、供應商、發票格式及
    發票簽名完全相同。上揭報單經駐日代表處查證，據該組以
    93年6月25日日經組財第0930932號函查核結果，其出口商出
    口報與原告進口原申報價格相較均高出甚多。復經驗估處復
    向世華聯合商業銀行 OBU分行調得動力公司自91年1月1日至
    93年12月31日期間所開具之信用狀副本、到單發票、結匯證
    實書及T/T電匯水單等資料查核結果， 雖未查得本案實際匯
    出金額， 惟揆諸原告之第AN/92/5119/0010號報單報運進口
    2003 ISUZU EXR52DZ，經駐日代表查得實際交易價格CIF JP
    Y 4,800,000，與驗估處向上開OBU銀行查得實際匯款金額完
    全吻合，有五十鈴公司開具之SUP-F989發票影本附卷可稽，
    足證駐日代表處查得實際交易價格屬實，得作為本件原告違
    章事實及系案各批進口貨物完稅價格之認定依據。原告就系
    案進口貨物所涉繳驗不實發票，虛報進口貨物價值，偷漏稅
    費之行為，已足勘認定。
(四)、本案經驗估處繼續請駐日代表處追查結果，該代表處於95年
    1月13日日經組財字第0950040號函，查得五十鈴公司說明，
    本案供應商動力公司為原告所創設；該代表處又於95年2月9
    日日經組財字第0950120號函， 查得五十鈴公司所提供之存
    檔發票，上載本案價格為CIF JPY 5,400,000。 另驗估處復
    查得原告報運進口貨物5批：報單第AN/D2/93/295A/0075、A
    N/D2/93/295A/0043號（94年度訴字第3671號），報單第AN/
    D2/93/295A/0023、AN/D2/93/295A/0011、AN/D2/93/295A/0
    008號（95年度訴字第900號），其申報賣方均為動力公司，
    然該處向合作金庫銀行調得匯款資料，查得其信用狀之申請
    人及進口結匯證實書上所載之進口商均為原告，而其受益人
    （賣方）亦均為五十鈴公司；且其所開具之EXZ-TWN-11、EX
    R-TWN-11及FW1-TWN-02發票影本，其上載 Messrs（Buyer）
    即為動力公司及原告，足證五十鈴公司所稱動力公司為原告
    所創設情事屬實。本案進口人為原告，而實際真正賣方則為
    五十鈴公司，故其所提供之存檔發票價格即為實際交易價格
    。本案原告涉有繳驗不實發票、偷漏稅費之違章行為，證據
    確鑿，據以核處，應屬適法。
(五)、至於原告繳驗之相關文件經駐外單位認證，惟該認證僅能證
    明其文件形之真實性，而不及於文件之實質內容是否屬實（
    該駐外單位認證亦有附記類此說明文字）。且該文件內容之
    價格部分，與驗估處再透過駐日代表處所查得資料併向世華
    商業銀行國際金融業務分行（OBU） 調得系案匯款紀綠、出
    口商開具發票比對結果，並不相符，則被告就所有查得具體
    事證，認定事實，依法論處，洵屬妥當。
(六)、「當事人或利害關係人得向行政機關申請閱覽、抄寫、複印
    或攝影有關資料或卷宗。但以主張或維護其法律上利益有必
    要者為限。行政機關對前項之申請，除有下列情形之一者外
    ，不得拒絕。一、行政決定前之擬稿或其他準備作業文件。
    二、涉及國防、軍事、外交及一般公務機密，依法規規定有
    保密之必要者。三、涉及個人隱私、職業秘密、營業秘密，
    依法規規定有保密之必要者。四、有侵害第三人權利之虞者
    。五、有嚴重妨礙有關社會治安、公共安全或其他公共利益
    之職務正常進行之虞者。」為行政程序法第46條第1、2項所
    明定。本件原告向被告申請閱覽並影印之查得資料，係驗估
    處送請駐外單位透過查價管道所取得，經被告斟酌案情後，
    認有該條第 2項4、5款除外事由之情形，因而否准原告閱覽
    有關資料、卷宗之申請，於法尚非不合。且原告既為系案貨
    物之進口人，當擁有相關交易文件等全盤資料，仍得充分提
    出以為主張或維護本件實體利益，難即謂其權益因此受有損
    害。
(七)、綜上所述，本案訴訟理由殊無足採，原處分合理適法，爰請
    判決如被告答辯之聲明。
    聲明。
    理  由
一、按「報運貨物進口而有左列情事之一者，得視情節輕重，處
    以所漏進口稅額2倍至5倍之罰鍰，或沒入或併沒入其貨物：
    …二、虛報所運貨物之品質、價值或規格。三、繳驗偽造、
    變造或不實之發票或憑證。…」、「有違反本條例情事者，
    除依本條例有關規定處罰外，仍應追徵其所漏或沖退之稅款
    。…」分別為海關緝私條例第37條第 1項第2、3款及第44條
    所明定。次按「納稅義務人有左列情形之一者，除補徵稅款
    外，按補徵稅額處 5倍至15倍罰鍰：…十、國外進口之應稅
    貨物，未依規定申報者。」、「納稅義務人，有左列情形之
    一者，除追繳稅款外，按所漏稅額處 1倍至10倍罰鍰，並得
    停止其營業：…七、其他有漏稅事實者。」、「為拓展貿易
    ，因應貿易情勢，支援貿易活動，主管機關得設立推廣貿易
    基金，就出進口人輸出入之貨品，由海關統一收取最高不超
    過輸出入貨品價格萬分之4.25之推廣貿易服務費。…」、「
    推廣貿易服務費之實際收取比率及免收項目範圍，由主管機
    關擬訂，報請行政院核定。」復分別為貨物稅條例第32條第
    10款、營業稅法第51條第7款及貿易法第21條第1項前段、第
    2項所規定。
二、本件原告於92年5月2日委由新中旅通運股份有限公司向被告
    報運進口日本產製柴油貨車底盤乙批（報單號碼：第AW/92/
    2081/0007號），原申報價格為 CIF JPY 3,000,000/UNIT，
    於92年5月2日依據驗估處簽復按FOB JPY 5,400,000/UNIT押
    款放行，於92年5月14日再依驗估處IG-WT5888號傳真查價函
    簽復按FOB JPY 4,558,000/UNIT核估，被告據予抵繳押金結
    案。嗣於93年 9月17日依驗估處總驗一三字第0931002636號
    查核結果，涉有繳驗不實發票，偷漏關稅之情事，並撤銷原
    核定完稅價格，改按CIF JPY 5,400,000/UNIT核估，因原告
    顯有虛報進口貨物價值，繳驗不實發票，偷漏稅款情事，被
    告乃依據海關緝私條例第37條第1項處所漏進口稅2倍罰鍰計
    518,768元、並依同條例第44條規定追徵所漏進口稅款458,9
    63元（包括進口稅259,384元、貨物稅144,064元、營業稅55
    ,224元、推廣貿易服務費291元）、 貨物稅條例第32條第10
    款處漏稅額5倍罰鍰計72,300元及營業稅法第51條第7款處所
    漏稅額3倍罰鍰計165,600元。原告不服，申經被告復查結果
    ，獲准追減營業稅罰鍰部分改按漏稅額處2倍之罰鍰計11,40
    0元，追徵所漏進口稅款部分更正為125,362元（包括進口稅
    70,894元、貨物稅39,375元、營業稅15,093元、推廣貿易服
    務費78元，未逾百元免徵），其餘維持原處分。原告不服，
    循序起訴主張，系爭進口貨物之交易價格應以本件交易當事
    人即原告與動力公司間之交易價格為準，被告以動力公司與
    五十鈴公司間之交易價格作為本件貨物之交易價格，自有違
    誤云云。惟查：
(一)、系爭進口貨物係由製造商五十鈴公司先出售予動力公司，而
    製造商五十鈴公司之出口報關價格為 CIF JPY 5,400,000，
    此有五十鈴公司所開立之發票、存檔發票等影本附卷可稽。
    而本案原告依同一買賣合約，以報單第AN/D2/93/295A/0008
    、AN/D2/93/295A/0011、AN/D2/93/295A/0023號報運進口之
    同樣貨物（2003 ISUZU柴油貨車底盤CXM52TZ）， 經駐日代
    表處93年6月25日日經組財第0930932號函查證結果，其出口
    人為製造商五十鈴公司，出口報關發票由其簽發，發票上載
    收貨人為：Messrs（Buyer）：ZEN YEN TRADING CO., LTD.
    ，實際出口報關價格為 CIF JPY 5,400,000，復經驗估處向
    國內結匯銀行查得本案原告匯給五十鈴公司之實付貨款為CI
    F JPY 5,400,000， 亦與前揭駐日代表處同函查得之實際出
    口報關價格相符。本案申報價格較駐日代表處所查得同樣貨
    物之實際出口報關價格及驗估處查得動力公司經由 OBU分行
    匯給五十鈴公司之價格相差甚鉅，原告卻未能盡協力義務提
    出合理事證說明，驗估處依查證資料推論原告有繳驗不實發
    票，虛報進口貨物價格，偷漏稅費情事，並非出於臆測。
(二)、原告雖主張系爭進口貨物之交易價格應以本件交易當事人即
    原告與動力公司間之交易價格為準，被告以動力公司與五十
    鈴公司間之交易價格作為本件貨物之交易價格，自有違誤云
    云。惟按國際貿易上買賣契約之成立，以當事人就買賣標的
    物、價金等契約要素合意一致為必要，故當事人對凡影響買
    賣標的物價金之因素，如品質、規格、數量、產地、包裝方
    式等，於買賣契約成立之初，當知之甚詳，尤以精密工業產
    品，其工業化程度可能因產製地區不同而影響其品質，價格
    復迥異，本件動力公司既係向五十鈴公司購買系爭柴油貨車
    底盤貨物，衡情當對上開契約要素採取更高度之注意，是原
    告所稱動力公司與五十鈴公司間之交易價格與其無關云云，
    顯與國際貿易商業習慣有違，自無可採。況動力公司於購買
    系爭貨物後，旋即轉賣予原告，依一般會計成本收入配合原
    則，自無以顯低於原交易價格賠本廉價售出之理，所為與營
    業常規及會計原理原則大相逕庭，殊難信其交易價格為實在
    。且國際貿易交易過程第一步即為詢價與報價， P/I為報價
    文件，當事人對 P/I所列之交易條件如貨物之品質、型號、
    數量、單價、產地、付款條件等，皆以最有利於己之條件商
    議，迨雙方達成協議，交易方屬成立。一般而言， P/I在未
    經買方接受前，其交易條件雖未必即為契約內容，且於開信
    用狀前皆可修正內容，但當事人買方如已持 P/I向開狀銀行
    開立信用狀，即表示已接受 P/I之交易條件，係屬契約之承
    諾，契約即因而成立，其內容亦告確定，賣方只須依照 P/I
    所定條件輸出貨物並出具商業發票（COMMERCE INVOICE），
    即能從開狀銀行在賣方所在地之往來銀行取得價款，故經過
    買方接受之 P/I，乃係進口發票之原始文件，嗣後買賣雙方
    如對該次交易有所爭執時，自以原始文件（即成交文件）P/
    I為準。 本件動力公司向五十鈴公司購買系爭貨物，既係經
    由 OBU分行開立信用狀並予以結匯匯款，已如前述，是系爭
    進口貨物即五十鈴公司產製之柴油貨車底盤貨物原始交易價
    格，自應以 OBU分行信用狀及存檔發票暨匯款紀錄等所載價
    格為準，殆無疑義。又營利事業大抵以牟利為前提，姑不論
    動力公司之創設者究係為何，其以遠低於上開成本即原始交
    易價格之金額廉售予原告（原告主張本件之出賣人為動力公
    司），顯與常情相悖，原告所申報遠低於原始交易價格之金
    額是否為本件交易之實際價格，自啟人疑竇；且原告雖申報
    系爭進口貨物係向動力公司購買，然自 OBU分行所附五十鈴
    公司所開具之出口報關發票影本觀之，其 Messrs（Buyer）
    為動力公司，CONSIGNEE 則為原告，依前述信用狀開立及匯
    款等實務作業情形，原告既係該批貨物之 CONSIGNEE，其對
    於製造商五十鈴公司之出口報關價格為 CIF JPY 5,400,000
    ，動力公司經由 OBU分行匯予五十鈴公司之實際匯款金額亦
    為CIF JPY 5,400,000等情當甚為明暸， 竟申報本件交易價
    格為 CIF JPY 3,000,000，其有虛報進口貨物價值之行為（
    短報 CIF JPY 2,400,000），至為灼然。
(三)、至於原告另件進口貨物繳驗不實發票事件（本院94年度訴字
    第3671號，報單號碼：第AN/93/1703/0006、AN/93/1703/00
    07、AN/93/2004/0013、AN/D2/93/295A/0043、AN/D2/93/29
    5A/0075、AN/93/2658/0005、AN/93/2848/0008、AN/93/052
    3/0001、AN/93/0523/0002、AN/93/1299/0003號）所據以報
    關之五十鈴公司提供之價格表均非五十鈴公司所製作核發；
    又五十鈴公司所提供該件交易實際發票左上角所載收貨人，
    或係代表原告之黃鈴財（原告代表人甲○○之子），或係代
    表動力公司之李素蘭（黃鈴財之配偶）等情，業經五十鈴公
    司委由律師出具函件陳述甚明，並提出交易實際發票等為證
    ，其中進口報單第AN/D2/93/295A/0043、AN/D2/93/295A/00
    75號 2批貨物，原告雖申報係向動力公司購買，然自其結匯
    之合作金庫銀行信用狀申請書、信用狀、存檔發票及匯款紀
    錄暨五十鈴公司所提供交易存檔發票等資料觀之，信用狀之
    申請人及進口人均為原告，受益人五十鈴公司所開立之EXZ-
    TWN-11及EXR-TWN-11發票上亦載明 Messrs（Buyer）為動力
    公司及原告，依前述信用狀開立及匯款等實務作業情形，原
    告復係該 2批貨物之進口人兼實際匯款人等情，益徵原告於
    本件以動力公司為買受人向五十鈴公司購入系爭貨物之際，
    已然知悉系爭貨物之原始交易價格，且該貨物於購入後之市
    場復無於短時期內有劇烈變動致市價陡降之因素存在，其竟
    以遠低於原始交易價格之金額向動力公司購入，顯違國際貿
    易商業習慣及一般會計原理原則；況系爭進口貨物數量既與
    動力公司向五十鈴公司購買之數量相同，五十鈴公司既未給
    與動力公司折扣，則原告所言因其購買數量大，動力公司給
    與折扣云云，將造成動力公司更大的虧損，殊與常理不符，
    其申報之交易價格自非實在，堪以認定。則被告以系爭進口
    貨物信用狀開狀結匯銀行 OBU分行之信用狀申請書、信用狀
    及存檔發票暨匯款紀錄等之金額，與驗估處向日本輸出商五
    十鈴公司查得之原始存檔發票及所簽發之出口報關發票所載
    之金額均相同，而以該金額為據，認原告所申報本件進口貨
    物之價格不實，有繳驗價格不實之發票、虛報進口貨物價值
    之情形，自非無據。
(四)、按「當事人或利害關係人得向行政機關申請閱覽、抄寫、複
    印或攝影有關資料或卷宗。但以主張或維護其法律上利益有
    必要者為限。行政機關對前項之申請，除有下列情形之一者
    外，不得拒絕。一、行政決定前之擬稿或其他準備作業文件
    。二、涉及國防、軍事、外交及一般公務機密，依法規規定
    有保密之必要者。三、涉及個人隱私、職業秘密、營業秘密
    ，依法規規定有保密之必要者。四、有侵害第三人權利之虞
    者。五、有嚴重妨礙有關社會治安、公共安全或其他公共利
    益之職務正常進行之虞者。」為行政程序法第46條第1、2項
    所明定。本件原告向被告申請閱覽並影印之查得資料，係驗
    估處送請駐外單位透過查價管道所取得，經被告斟酌案情後
    ，認有該條第 2項4、5款除外事由之情形，因而否准原告閱
    覽有關資料、卷宗之申請，於法尚非不合。且原告既為系案
    貨物之進口人，當擁有相關交易文件等全盤資料，得充分提
    出以為主張或維護本件實體利益，難即謂其權益因此受有損
    害。
三、綜上所述，原告之陳詞均不可採，而被告認原告有繳驗價格
    不實發票，虛報進口貨物價格，偷漏關稅、貨物稅、營業稅
    、推廣貿易服務費之情事，所為追徵所漏稅款（貨物已放行
    ）及課處罰鍰之核定（復查決定除將原核定關於營業稅罰鍰
    部分改按漏稅額處以 2倍之罰鍰計11,400元，追徵所漏進口
    稅款部分更正為125,362元《包括進口稅70,894元、貨物稅3
    9,375元、 營業稅15,093元、推廣貿易服務費78元，未逾百
    元免徵》，其餘部分維持原核定），揆諸首揭法條規定，並
    無違誤，訴願決定予以維持，亦無不合，原告徒執前詞，訴
    請撤銷訴願決定及原處分，為無理由，應予駁回。
四、原告請求傳訊證人山川敬源來臺出庭作證，以釐清動力公司
    之創設者為五十鈴公司一節。經查本件爭點為原告所申報繳
    驗之發票價格是否實在，而非動力公司之創設者究係五十鈴
    公司抑係原告，且原告雖主張動力公司之創設者為五十鈴公
    司，惟迄未提出任何證據以實其說，更且營利事業之設立登
    記悉以相關主管單位之文件為據，本不適於亦不必以傳訊證
    人之方式證明，是縱本院傳訊證人山川敬源來臺出庭作證，
    其陳述亦不具證據力，故本院認無傳訊證人山川敬源來臺出
    庭作證之必要。又本件事證已臻明確，兩造其餘攻擊防禦方
    法與本件判決結果不生影響，故不逐一論述，併此敘明。
據上論結，本件原告之訴為無理由， 爰依行政訴訟法第98條第3
項前段判決如主文。
中    華    民    國    95    年     9    月    13    日
                             第二庭審判長法  官 徐瑞晃
                                         法  官 李得灶
                                         法  官 吳慧娟
上為正本係照原本做成。
如不服本判決，應於送達後20日內，向本院提出上訴狀並表明上
訴理由，如於本判決宣示後送達前提起上訴者，應於判決送達後
20日內補提上訴理由書（須按他造人數附繕本）。
中    華    民    國    95    年     9    月    13    日
                                         書記官 劉道文


司法院資訊處製作；財團法人民間司法改革基金會備份。
